【裁判字號】    98,交聲,208
【裁判日期】    990127
【裁判案由】    違反道路交通管理處罰條例聲明異議
【裁判全文】
臺灣雲林地方法院交通事件裁定         98年度交聲字第208號
移送機關即
原處分機關  交通部公路總局嘉義區監理所雲林監理站
異  議  人
即受處分人  甲○○
上列受處分人因違反道路交通管理處罰條例案件，對於交通部公
路總局嘉義區監理所雲林監理站於民國98年11月16日所為之雲監
裁字第裁72-KAE017999號裁決書（舉發違反道路交通管理事件通
知單案號：雲林警察局98年03月14日雲警交字第KAE017999 號）
，聲明異議，本院裁定如下：
    主  文
原處分關於罰鍰新臺幣肆萬玖仟伍佰元部分撤銷。
上開罰鍰撤銷部分，許榮佑汽車駕駛人，駕駛汽車經測試檢定酒
精濃度超過標準，處罰新臺幣萬玖仟伍佰元。
    理  由
一、原處分意旨略以：異議人即受處分人許榮佑於民國98年01月
    11日晚上9 時30分許，駕駛車牌號碼OD-4305 號自用小客車
    （下稱本案自小客車），行經莿桐鄉甘西村中村12號前，因
    酒後駕車精神不濟，失控擦撞路旁電線桿後受傷，嗣經警測
    試其呼所含酒精濃度達0.74MG/L，超過法定標準值（0.25MG
    /L），雲林縣警察局斗六分局莿桐分駐所警察依法製單舉發
    ，原處分機關認違規事實屬實，依照道路交通管理處罰條例
    第35條第1 項第1 款、第24條第1 項第3 款、第67條第3 項
    之規定，裁處異議人罰鍰新臺幣（下同）49,500元，駕駛執
    照禁考1 年，並施以道安講習。
二、聲明異議意旨略以：異議人於98年01月11日20時許於住處飲
    用酒類暖身，之後自行駕車至街上買熱飲品，途中因閃避機
    車致失控撞及磚牆，車毀人傷，並有開放性左腿骨折，但未
    傷及他人，本人至今仍在療傷，無法謀生，深感自責。案經
    雲林地方法院檢察署檢察官98年06月25日98年度偵字第2093
    號緩起訴處分通知書執行公益金10,000元業已繳清，今再接
    到雲林監理站裁罰49,500元，本人已無能力、雪上加霜。依
    行政罰法一罪不二罰原則，請求將原處分機關罰鍰予以撤銷
    等語。
三、按汽車駕駛人飲用酒類或其他類似物後，其吐氣所含酒精濃
    度超過每公升0.25毫克，不得駕車；駕駛汽車經測試檢定酒
    精濃度超過標準，處汽車駕駛人罰鍰15,000元以上60,000元
    以下，並當場移置保管該汽車及吊扣駕駛執照1 年，道路交
    通安全規則第114 條第2 款、道路交通管理處罰條例第35條
    第1 項第1 款分別定有明文。又汽車駕駛人，有違反同條例
    第35條第1 項規定之情形者，應接受道路交通安全講習，亦
    為道路交通管理處罰條例第24條第1 項第2 款所明定。再者
    ，汽車駕駛人曾依本條例其他各條規定吊銷駕駛執照者，一
    年內不得依考領駕駛執照；前項不得考領駕駛執照規定，於
    汽車駕駛人係無駕駛執照駕車者，亦適用之，道路交通管理
    處罰條例第67條第3 項、第5 項亦有規定。另外，一行為同
    時觸犯刑事法律及違反行政法上義務規定者，依刑事法律處
    罰之。但其行為應處以其他種類行政罰或得沒入之物而未經
    法院宣告沒收者，亦得裁處之。前項行為如經不起訴處分或
    為無罪、免訴、不受理、不付審理之裁判確定者，得依違反
    行政法上義務規定裁處之。又本法所稱其他種類行政罰，指
    下列裁罰性之不利處分：一限制或禁止行為之處分：限制或
    停止營業、吊扣證照、命令停工或停止使用、禁止行駛、禁
    止出入港口、機場或特定場所、禁止製造、販賣、輸出入、
    禁止申請或其他限制或禁止為一定行為之處分。此為行政罰
    法第26條第1 項、第2 條第1 款所明定。究其立法目的，一
    行為同時觸犯刑事法律及違反行政法上義務規定時，由於刑
    罰與行政罰同屬對不法行為之制裁，而刑罰之懲罰作用較強
    ，故依刑事法律處罰，即足資警惕時，實無一事二罰再處行
    政罰之必要，且刑事法律處罰，由法院依法定程序為之，較
    符合正當法律秩序，應予優先適用，但罰鍰以外之沒入或其
    他種類行政罰，因兼具維護公共秩序之作用，為達行政目的
    ，行政機關仍得併予裁處。
四、經查：
(一)、本案異議人僅就原處分所示罰鍰部分聲明異議，另就駕駛執
    照禁考1 年及道安講習部分，未提出異議，此觀上述異議理
    由甚明，是本件異議人之異議範圍僅為原處分所示罰緩部分
    ，對於原處分關於駕駛執照禁考1 年及道安講習部分，本院
    無庸審酌，合先敘明。
(二)、異議人因上開交通違規事件，為警製單舉發，同時亦因涉犯
    刑法第185 條之3 之酒醉駕車罪嫌，經警移送臺灣雲林地方
    法院檢察署檢察官偵辦，並由該署檢察官於98年05月27日以
    98年度偵字第2093號為緩起訴處分，命異議人應於緩起訴處
    分命令通知書收受之翌日起1 個月內，向國庫支付10,000元
    之緩起訴處分金，並須於在收受前開通知書之翌日起6 個月
    內，接受雲林地方法院檢察署舉辦之酒醉駕車諮商團體輔導
    1 場次，緩起訴期間內不得再有酒醉駕車之行為，異議人並
    因此有向國庫支付10,000元等情，有上開緩起訴處分書、臺
    灣雲林地方法院檢察署自行收納款項統一收據各1 份附卷可
    稽，且為異議人所是認，應認屬實
(三)、而檢察官依刑事訴訟法第253 條之2 第1 項之規定命被告向
    公庫支付一定之金額，而為附條件緩起訴處分時，依同法條
    第2 項之規定，應得被告之同意。依此，檢察官課以被告此
    等負擔雖非「刑罰」，但若被告不繳納，即將受有起訴之不
    利益，是此類「特殊的處遇措施」性質上已屬實質的制裁，
    且被告如據以繳納，亦等同受有財產減少之教訓。因此，檢
    察官所為對於被告即受處分人之附繳款條件緩起訴處分，應
    認實質上產生制裁被告即受處分人之效果，本於行政罰法第
    26條所揭示之「一事不二罰」原則，自無從於被告即受處分
    人依檢察官命令為繳款後，在該緩起訴處分期滿未經撤銷前
    ，仍對受處分人課予罰鍰，重複為財產上之處罰。從而，原
    處分機關對異議人上開酒後駕車違規行為，逕為裁處罰鍰49
    ,500元部分，就異議人已依緩起訴處分之命令繳納10,000元
    部分，即有一行為同時受有刑事處罰及行政裁罰之雙重不利
    益，核與行政罰法第26條第1 項規定意旨有違，難認允當。
    就原處分機關依道路交通管理處罰條例第92條第3 項所訂最
    低罰鍰基準規定49,500元不足部分（依違反道路交通管理事
    件統一裁罰基準表之規定，小型車駕駛人違反道路交通管理
    處罰條例第35條第1 項第1 款之規定，其吐氣所含酒精濃度
    超過每公升0.55毫克以上者，應裁處之最低罰鍰為49,500元
    ），異議人仍有繳納之義務（即罰鍰39,500元）。至於原處
    分裁罰異議人駕駛執照禁考1 年及施以道安講習部分，與異
    議人緩起訴處分所繳納之處分金無涉，非屬異議範圍，異議
    人仍應受罰。
(四)、原處分機關援引法務部95年05月25日法律字第0950700393號
    函及交通部95年07月17日交路字第0950006986號函，均認緩
    起訴性質乃「附帶條件之不起訴處分」，即屬「不起訴處分
    」之一類。惟法官依據法律獨立審判，為憲法第80條所明定
    ，各機關依其職掌就有關法規為釋示之行政命令，法官於審
    判案件時，固可予以引用，但仍得依據法律，表示適當之不
    同見解，並不受拘束，司法行政機關所發司法行政上之命令
    ，如涉及審判上之法律見解，僅供法官參考，法官於審判案
    件時，亦不受其拘束（司法院大法官會議第216 號解釋意旨
    參照），是原處分機關所引上開函釋，有違上開法令之意旨
    ，本院不受其拘束，附此敘明。
五、綜上，原處分有關罰鍰49,500元部分，有行政罰法第26條第
    1 項前段「一事不二罰」規定之適用，異議人就此部分提起
    異議，為有理由，應將原處分關於罰鍰49,500元部分撤銷，
    並依道路交通管理處罰條例第35條第1 項第1 款、第8 項規
    定，參照違反道路交通管理事件統一裁罰基準，扣除異議人
    支付之緩起訴處分金10,000元後，自為裁定如主文第2 項所
    示。
六、依道路交通管理處罰條例第87條第2 項、道路交通案件處理
    辦法第20條前段，裁定如主文。
中    華    民    國    99    年    1     月    27    日
                    交通法庭    法  官  侯廷昌
以上正本證明與原本無異。
如不服本裁定，應於裁定送達後5 日內向本院提出抗告狀（須附
繕本）。
                                書記官  李達成
中    華    民    國    99    年    1     月    27    日

司法院資訊處製作；財團法人民間司法改革基金會備份。
